臺灣板橋地方法院刑事判決　　　　　　　　　　　　　九十年度訴字第一六○六號
　　公　訴　人　臺灣板橋地方法院檢察署檢察官
　　被　　　告　丁○○
右列被告因偽造文書等案件，經檢察官提起公訴（九十年度偵字第一一五○七號），
本院判決如左：
    主  文
丁○○共同意圖為自己不法之所有，以詐術使人將本人之物交付，處有期徒刑陸月，
如易科罰金以佰元折算壹日。如附表一所示之物均沒收。
    事  實
一、丁○○因綽號「小頭」姓名年籍不詳之成年男子委其尋覓人頭持偽造證件冒名典
    當贓車，共同向不知情之當鋪業者詐財，得款後分予佣金酬謝，乃基於共同行使
    偽造證件及意圖為自己不法所有等犯意聯絡，並基於為「小頭」牙保贓物之犯意
    ，於民國八十九年十月一日邀得同有上開犯意聯絡之乙○（所涉本件共犯罪嫌，
    前業經檢察官不起訴處分）、甲○○（所涉本件共犯罪嫌，業經本院於九十年六
    月二十九日以九十年度易字第一八二九號刑事判決判處有期徒刑六月確定在案）
    二人，共赴臺北縣土城市○○路、明德路口之肯德基速食店，與「小頭」相見共
    同謀議，商議後指定由甲○○出面冒名典當贓車，甲○○乃先提供其相片交予「
    小頭」攜回準備作為偽造證件之用。迨同年月三日上午，「小頭」自不詳之人處
    收受取得丙○○所有失竊之車號六Ａ－三○八七號自用小客貨車（該車係於八十
    九年十月三日上午八時許，在臺北市○○區○○路二十六巷五號停車場遭竊），
    旋委由不詳之人偽造不實之「丙○○」國民身分證及該贓車行車執照各一枚，並
    將甲○○上開相片貼於該偽造之「丙○○」國民身分證上，隨後即通知丁○○、
    乙○、甲○○至上開肯德基速食店碰面，俟甲○○駕車搭載乙○到場後，「小頭
    」即將上開丙○○失竊之贓車及偽造之該贓車行車執照、「丙○○」國民身分證
    各一枚交予甲○○，令甲○○駕駛該贓車前往臺北縣永和市○○路六十五之一號
    黃力行經營之「明隆當舖」，冒名「丙○○」典當該贓車，乙○則駕駛甲○○車
    輛偕同前往接應，另「小頭」為防萬一，並令丁○○騎乘機車尾隨一同前往查看
    。其後甲○○即於同日中午十二時許，駕車至上址「明隆當舖」，持上開偽造之
    「丙○○」國民身分證、該車行車執照，向不知情之黃力行出示冒名典當該贓車
    ，並在提供當舖留存之偽造「丙○○」國民身分證影本旁按捺指印一枚偽造「丙○○」署押後，使黃力行誤信為真，陷於錯誤，同意典當而交付甲○○新臺幣四
    十五萬元，甲○○得款後，即由在外接應之乙○駕車載回上址肯德基速食店與「
    小頭」、丁○○等人會合，並將上開典當所得款項交付「小頭」，由「小頭」分
    予丁○○、甲○○、乙○等人佣金酬謝，足生損害於丙○○、黃力行及政府機關
    對戶政、車籍管理之正確性。嗣經黃力行發覺典當車輛為贓車後報警處理，經警
    鑑驗上開指印為甲○○所留後，循線於九十年一月一日晚上八時四十分許，在臺
    北縣永和市○○路、福和路口，查獲甲○○，其後又於同年三月十八日上午十一
    時許，在臺北縣中和市○○街一一二巷十三弄七號二樓，查獲丁○○，最後於九
    十年四月十九日，通知乙○到案後，查悉上情。
二、案經臺北縣警察局永和分局報請臺灣板橋地方法院檢察署檢察官偵查起訴。
    理  由
一、訊據被告丁○○固不否認知悉「小頭」要找人頭以偽造證件典當贓車不法詐財之
    事，並為「小頭」介紹乙○、甲○○等人認識商談等情，惟矢口否認有與「小頭
    」、甲○○、乙○等人共犯上開犯行，辯稱：伊在上址肯德基速食店，將乙○、
    甲○○介紹與「小頭」認識後，吃完東西就先行離去，之後就由其三人在談，伊
    並未參與事後行使偽造證件典當贓車詐財之事云云。然查：
    （一）被告丁○○於警訊業已供稱：因伊朋友「小頭」說要找人典當汽車，叫伊
          去找朋友，伊告知乙○，乙○就帶甲○○來找伊，伊就帶他們二人前往土
          城市○○路、金城路口「肯德基」，讓他們直接跟「小頭」談典當汽車的
          事，之後「小頭」叫甲○○去當舖典當車子，偽造之證件是「小頭」叫人
          做的，放在車上，因「小頭」說甲○○是第一次典當汽車，要伊尾隨去查
          看，乙○也有駕駛一輛汽車陪同前往，但只有在外觀看，是甲○○一人進
          入典當，典當得款四十五萬元後，甲○○即搭乘乙○駕駛之車輛，返回上
          址肯德基與「小頭」會面，將錢交給「小頭」，伊亦一同騎機車至肯德基
          跟他們會面，伊有聽乙○說「小頭」分給他們每人一成佣金等語（見偵查
          卷三至八頁）情節明確，且其後於本院審理時亦曾供稱：「（是否知道小
          頭典當贓車詐財的事情？）我知道。」「（你知道小頭典當贓車詐財，為
          何介紹小郭幫小頭典當贓車詐財？）因為小郭（即指乙○）說他無法生活
          ，才幫他們（即指乙○、甲○○）介紹。」「（是否知道他們使用假的身
          分證及假的駕照？）知道。當時我跟他們在一起時，我帶他們在土城肯德
          基見面時，他們在談如何詐財的過程，我有聽到一些，然後我就提前離開
          。」等語（見本院九十年十月二十三日訊問筆錄），足見被告丁○○就上
          開犯罪事實知之甚詳，全程亦有分擔行為參與，難謂其就「小頭」、乙○
          、甲○○等人共同持偽造證件冒名典當贓車詐財之犯罪行為毫無犯意聯絡
          可言。
    （二）次據證人甲○○於警訊、偵查中即均供證指述：是丁○○叫伊將上開贓車
          開去典當等語情節明確（見偵查卷十二頁、十三頁、五十六頁反面），其
          後於本院審理時復曾供證指稱：「當天小頭要我幫他去典當車輛，他就把
          車子交給我去典當。」「因為我跟乙○說我缺錢，所以乙○介紹我幫小頭
          典當車輛詐財可以分紅。」「小頭把證件交給我之後，小頭指定我去『明
          隆當舖』典當，當時我自己一人去典當，我當車之後回到土城肯德基就把
          錢交給小頭他們，他們有三、四人在那裡，當時乙○、丁○○已不在那裡
          ，我分到四萬元。我不清楚小頭是否有分錢給乙○、丁○○。」「當時我
          開我自己的Ｎ四五七二號計程車過去當舖，小頭自己開那部車輛過去。到
          當舖之後，小頭就叫我進去典當車輛，等我出來外面時，已看不到小頭，
          我就到土城肯德基去找小頭。」「‧‧‧。當時丁○○要我還錢，我無法
          還錢，所以丁○○和乙○帶我去認識小頭，要我幫小頭典當車輛還丁○○
          錢。」「當天不是我開那部車去當舖，我不知道是何人開的。當天共有三
          、四人和我去當舖，其中有丁○○、小頭，我沒有看到乙○。」等語（見
          本院九十年十一月二十日訊問筆錄）；另證人乙○於本院審理時亦證稱：
          「我帶甲○○去和丁○○見面，當時我們在一起聊天。當時是綽號『小頭
          』的人約我去的，我就帶甲○○過去，丁○○當時就在那裡了。」「林清
          忠與小頭原本不認識，當天是我請甲○○開車載我一起過去。」「（當天
          約在何處見面？）土城肯德基。」等語（見本院上開訊問筆錄）。按諸證
          人甲○○、乙○二人上開所述，亦可見被告丁○○對於「小頭」令甲○○
          持偽造證件冒名典當贓車詐財一事，亦均知情並有分擔行為之參與，堪認
          被告丁○○就上開犯罪事實與「小頭」、乙○、甲○○等人間顯有犯意聯
          絡無訛。
    （三）被告丁○○雖另辯稱：伊只知「小頭」要找人典當汽車，不知典當之車輛
          是贓車云云，惟核諸其上開於本院審理時所供認：伊知道「小頭」找乙○
          、甲○○二人要去當車騙錢之事，因乙○跟伊說他跟甲○○二人缺錢無法
          生活，請伊幫他們介紹給「小頭」，幫其典當車子，「小頭」會分紅給他
          們二人，伊才幫他們介紹，且伊在他們見面談論時，聽到他們講的話，知
          道他們當車使用之身分證及行車執照等證件均是假的等語情節（見本院九
          十年十月二十三日訊問筆錄），被告既知「小頭」係要找人從事不法詐財
          之事，且使用偽造之車主身分證及行車執照，豈有不知該車係來路不明之
          贓車，因此被告上開所辯顯係卸責之詞，不足採信。又被告辯稱：伊僅是
          介紹乙○、甲○○為「小頭」典當車輛，並無參與其他行使偽造證件、不
          法詐財等行為云云，然按上述，被告於警訊已坦承：伊於甲○○當車時，
          有依「小頭」之通知指示，尾隨至當舖查看，典當後並回至上址肯德基速
          食店，與「小頭」、乙○、甲○○等人會面等語情節，且其亦自承：伊係
          受「小頭」之託，介紹乙○、甲○○為「小頭」當車騙錢，亦知「小頭」
          有交付偽造證件予甲○○持以當車詐騙等情，況證人甲○○於警訊、本院
          審理時亦曾證述：丁○○亦有與之一同前往當舖等情，核與被告自承情節
          大致相符，足見被告丁○○就本件行使偽造證件當車詐財之犯行確有謀議
          參與，其上開所辯僅止於介紹乙○、甲○○等人為「小頭」當車詐財云云
          ，亦顯與事實不符，自難採信。
    （四）至證人乙○於警訊、偵審中均矢口否認有參與共犯本件犯罪事實云云，惟
          查其於本院審理時亦坦認有與甲○○至上址肯德基速食店與丁○○、「小
          頭」等人見面，當場亦有看到甲○○拿相片給「小頭」等情（見本院九十
          年十一月二十日訊問筆錄），而證人甲○○於本院審理時亦證稱：伊因缺
          錢乙○幫伊介紹認識「小頭」，幫「小頭」典當車輛詐財分紅等情（見本
          院上開訊問筆錄），且被告於警訊時即已供陳：伊帶乙○、甲○○與「小
          頭」談當車詐財之事，且甲○○當車時，乙○亦駕車陪同前往，甲○○得
          款後，隨即乘坐乙○所駕之車返回上址肯德基速食店與「小頭」會面等情
          （見偵查卷四頁、七頁），依上述參互印證，堪認乙○與被告、「小頭」
          、甲○○就本件犯罪事實，亦均有犯意聯絡及行為分擔之共犯行為。
    （五）另甲○○所持以冒名典當使用之「丙○○」國民身分證、上開贓車之行車
          執照各一枚，經查被害人丙○○於警訊時證稱：伊所有車號六Ａ－三○八
          七號自用小客貨車雖於八十九年十月三日上午八時許失竊，但伊身分證、
          該車行車執照並無遺失等語（見偵查卷十五頁反面），並提出尚由其持有
          之國民身分證及該車行車執照各一枚影印附於偵查卷可稽，從而可見林清
          忠所持用之上開「丙○○」國民身分證及行車執照，顯均係偽造不實之證
          件。
    （六）又被告丁○○、乙○、甲○○均明知「小頭」令甲○○出面冒名典當之上
          開汽車，係來路不明之贓車，仍於共同謀議後為其典當贓車，按贓物之牙
          保，不以介紹贓物之買賣為限，其為贓物典當之牙保亦屬之，是被告劉燕
          山與乙○、甲○○等替「小頭」媒介典當贓車，其間顯亦有牙保贓物之犯
          意聯絡及共犯行為。
    （七）此外，被害人丙○○所有上開汽車失竊之情，亦經丙○○於警訊證述明確
          ，並有車輛失竊證明單影本附卷可按；而甲○○持偽造證件冒名至上址明
          隆當舖典當贓車詐騙四十五萬元之情，亦經被害人即明隆當舖負責人黃力
          行於警訊證述明確，並有偽造貼有甲○○相片之「丙○○」國民身分證影
          本及上開贓車行車執照影本各一枚在卷可資佐證；且甲○○於典當時提供
          之偽造「丙○○」國民身分證影本旁按捺之指印，經內政部警政署刑事警
          察局鑑驗結果，確認與該局檔存之甲○○指紋卡左拇指指紋相符，亦有該
          局鑑驗書一紙在卷可按。
    綜上所述，被告丁○○上開所辯顯係畏罪卸責之詞，均不足採信。而被害人丙○○、黃力行及政府機關對戶政、車籍管理之正確性，亦均因此而受有損害甚明，
    是本件事證明確，被告犯行洵堪認定。
二、核被告丁○○與「小頭」、乙○、甲○○共同謀議後，由甲○○持偽造之證件，
    冒名按捺指印向不知情之當舖典當贓車詐財，所為係犯刑法第二百十六條、第二
    百十二條之行使偽造特種文書罪、第二百十七條第一項之偽造署押罪、第三百三
    十九條第一項之詐欺取財罪及第三百四十九條第二項之牙保贓物罪。其就上開所
    犯行使偽造特種文書、偽造署押、詐欺取財等罪，與「小頭」、乙○、甲○○等
    人間；以及就上開所犯牙保贓物罪，與乙○、甲○○等人間，分別有犯意聯絡及
    行為分擔，均為共同正犯。又被告所犯上開各罪間，有方法結果之牽連關係，為
    牽連犯，應從一重之詐欺取財罪處斷。另公訴意旨就被告上開所犯行使偽造特種
    文書部分，誤認係犯同條之行使「變造」特種文書罪嫌云云，依上述容有未洽，
    惟其所訴法條相同，自無庸予變更起訴法條。至公訴意旨就被告上開所犯牙保贓
    物部分，認係觸犯同條第一項之收受贓物罪嫌云云，惟依上開理由所述，被告此
    部分行為應係成立同條第二項之牙保贓物罪，公訴意旨論以收受贓物罪，亦有未
    洽，惟其起訴犯罪事實相同，爰予變更起訴法條審究之。又公訴意旨就被告上開
    所犯偽造署押部分，漏未敘及，惟此部分與被告所犯上開其他罪行部分，有裁判
    上之一罪關係，為起訴效力所及，本院自得併與審究，併此敘明。爰審酌被告犯
    罪之動機、目的、手段、共犯情節、所獲不法利益、造成之危害及犯罪後飾卸之
    態度等一切情狀，量處如主文所示之刑，又刑法第四十一條業於九十年一月十日
    修正公布，於同年月十二日生效，該條第一項修正規定為「犯最重本刑為五年以
    下有期徒刑以下之刑之罪，而受六個月以下有期徒刑或拘役之宣告，因身體、教
    育、職業、家庭之關係或其他正當事由，執行顯有困難者，得以一元以上三元以
    下折算一日，易科罰金。但確因不執行所宣告之刑，難收矯正之效，或難以維持
    法秩序者，不在此限。」，經比較新舊法結果，被告所犯上開之罪，行為後依修
    正後之刑法第四十一條第一項前段規定，則得易科罰金，顯較為有利，爰依刑法
    第二條第一項前段，適用修正後刑法第四十一條第一項前段規定，就被告上開所
    量處之刑，併諭知易科罰金之折算標準。如附表一所示之偽造國民身分證、行車
    執照、指印等物，係被告供犯罪所用之物、依法必須沒收之物，爰均併予宣告沒
    收。
三、又公訴意旨謂：被告丁○○以甲○○相片換貼在「丙○○」身分證上，與甲○○
    共同變造「丙○○」身分證，犯有變造特種文書罪嫌，惟此變造之低度行為為其
    後行使之高度行為所吸收，不另論罪云云。惟查，依上所述，甲○○所持以冒名
    當車詐財使用之「丙○○」國民身分證，係偽造不實之證件，並非就真實之「丙○○」身分證予以變造，故被告此部分所涉應係偽造特種文書罪嫌（因偽造之國
    民身分證上尚有偽造「內政部印」之公印文，故此部分另涉有刑法第二百十八條
    第一項之偽造公印文罪嫌），合先敘明。次查，訊據被告堅決否認有此偽造「丙○○」國民身分證之共犯行為，辯稱：伊沒有幫甲○○拿相片給「小頭」，甲○○相片是在肯德基當天，甲○○自己交給「小頭」的，伊並無參與偽造該身分證
    等語，雖證人甲○○於本院審理時亦指述；伊係將相片交予丁○○、乙○拿給「
    小頭」偽造證件云云，然另徵諸證人乙○於本院審理時證稱：「（對證人甲○○
    所言有何意見？）‧‧‧。甲○○拿照片給小頭時我也在場，甲○○拿照片給我
    ，我再交給小頭，丁○○當時不在場。」等語（見本院九十年十一月二十日訊問
    筆錄），則核與被告上開所辯大致相符，而與證人甲○○所述有異，是甲○○上
    開指述，尚難認與事實相符，自不得率以遽認被告有此共犯偽造特種文書之犯行
    ，此外復查無其他積極證據足以證明被告有此犯行，是此部分不能證明被告犯罪
    ，惟公訴意旨認此部分與被告上開被訴有罪行使偽造特種文書部分有吸收關係，
    不另論罪，爰就此部分（含上述之偽造公印文罪嫌）不另為無罪之諭知，併此敘
    明。另本件偽造上開贓車之行車執照部分（亦因該行車執照上並有偽造之「臺北
    市監理處行車執照之章」、「交通部行車執照之章」等公印文，另涉有偽造公印
    文罪嫌），公訴意旨雖未敘及，然基於同上理由，亦難認被告有此共犯偽造行車
    執照之犯行，附此敘明。
四、另臺灣板橋地方法院檢察署九十年度偵字第一六○○九號被告偽造文書等一案移
    送併案審理意旨謂：被告丁○○以乙○提供之相片，於變造「林明德」之國民身
    分證後，令乙○持上開變造之身分證於如附表二編號一、二、三所示時地開立人
    頭帳戶，復於如附表二編號四、五所示時地竊取被害人張德全、許紹勳所有汽車
    後，以電話向被害人恐嚇贖車要求匯款至上開人頭帳戶，因認其涉有行使偽造文
    書、特種文書、竊盜、恐嚇取財等罪嫌，與本件具有裁判上一罪關係，爰移送併
    案審理云云。惟訊據被告堅決否認有此犯行，且該署檢察官尚未調查有何積極證
    據足認被告犯有該罪，顯尚不能證明被告犯罪；況核諸上開移送併案審理之犯罪
    時間與被告本件犯罪時間已相距有三、四月之久，且犯罪手法、情節及成立之罪
    名均有不同，故顯難認其移送併案審理之犯罪事實與本件有何裁判上一罪關係，
    爰移還該署檢察官續行偵辦。
據上論斷，應依刑事訴訟法第二百九十九條第一項前段、第三百條，刑法第二條第一
項前段、第二十八條、第三百三十九條第一項、第三百四十九條第二項、第二百十六
條、第二百十二條、第二百十七條第一項、第五十五條、第四十一條第一項前段、第
二百十九條、第三十八條第一項第二款，罰金罰鍰提高標準條例第一條前段、第二條
，判決如主文。
本案經檢察官蘇揚旭到庭執行職務
中      華      民      國    九十一    年      三      月     十一     日
                                    臺灣板橋地方法院刑事第六庭
                                        法  官  彭  全  曄
右正本證明與原本無異
如不服本判決應於送達後十日內向本院提出上訴狀
                                        書記官  梁  宜  庭
中      華      民      國    九十一    年      三      月   二十五     日
附錄本案論罪科刑法條全文：
刑法第三百三十九條
意圖為自己或第三人不法之所有，以詐術使人將本人或第三人之物交付者，處五年以
下有期徒刑、拘役或科或併科一千元以下罰金。
以前項方法得財產上不法之利益或使第三人得之者亦同。
前二項之未遂犯罰之。
刑法第三百四十九條
收受贓物者，處三年以下有期徒刑、拘役或五百元以下罰金。
搬運、寄藏、故買贓物或為牙保者，處五年以下有期徒刑、拘役或科或併科一千元以
下罰金。
因贓物變得之財物，以贓物論。
刑法第二百十二條
偽造、變造護照、旅券、免許證、特許證及關於品行、能力、服務或其他相類之證書
、介紹書，足以生損害於公眾或他人者，處一年以下有期徒刑，拘役或三百元以下罰
金。
刑法第二百十六條
行使第二百十條至第二百十五條之文書者，依偽造、變造文書或登載不實事項或使登
載不實事項之規定處斷。
刑法第二百十七條
偽造印章、印文或署押，足以生損害於公眾或他人者，處三年以下有期徒刑。
盜用印章、印文或署押，足以生損害於公眾或他人者，亦同。
附表一：
┌──┬─────────────┬────┬─────────────┐
│編號│  物    品    名    稱    │數    量│備註                      │
├──┼─────────────┼────┼─────────────┤
│ 一 │偽造之「丙○○」國民身分證│    一枚│未扣案，但不能證明已滅失  │
│    │（含其上所貼甲○○相片一張│        │                          │
│    │、「內政部印」公印文一枚）│        │                          │
├──┼─────────────┼────┼─────────────┤
│ 二 │偽造之「丙○○」國民身分證│    一枚│未扣案，原於被害人當舖處  │
│    │影本                      │        │                          │
├──┼─────────────┼────┼─────────────┤
│ 三 │偽造之車號六Ａ－三○八七號│    一枚│未扣案，原於被害人當舖處  │
│    │自用小客貨車行車執照（含其│        │                          │
│    │上「臺北市監理處行車執照之│        │                          │
│    │章」、「交通部行車執照之章│        │                          │
│    │」等公印文各一枚）        │        │                          │
├──┼─────────────┼────┼─────────────┤
│ 四 │偽造之「丙○○」國民身分證│    一枚│                          │
│    │影本旁甲○○偽造「丙○○」│        │                          │
│    │按捺之指印                │        │                          │
└──┴─────────────┴────┴─────────────┘
附表二：
┌──┬─────┬────────────┬─────────────┐
│編號│ 犯罪時間 │  犯    罪    地    點  │  犯    罪    行    為    │
├──┼─────┼────────────┼─────────────┤
│ 一 │90.1.12   │臺北縣新莊市○○路八八一│利用變造林明德身分證開立人│
│    │          │之七號萬通銀行新莊分行  │頭帳戶（帳號：000000000000│
│    │          │                        │19）                      │
├──┼─────┼────────────┼─────────────┤
│ 二 │90.1.15   │臺北縣樹林市○○路○段一│同右（帳號：00000000000000│
│    │          │五三號華僑銀行樹林分行  │696）                     │
├──┼─────┼────────────┼─────────────┤
│ 三 │90.1.15   │臺北縣板橋市○○○路四十│同右（帳號：00000000000000│
│    │          │一號大安銀行板橋分行    │）                        │
├──┼─────┼────────────┼─────────────┤
│ 四 │90.2.2    │新竹縣湖口鄉○○○街、安│竊取車號Ｊ二－八八八九號自│
│    │          │宅路口                  │用小客車                  │
├──┼─────┼────────────┼─────────────┤
│ 五 │90.2.2    │新竹市○○街附近        │竊取車號Ｌ○－六○九九號自│
│    │          │                        │用小客車                  │
└──┴─────┴────────────┴─────────────┘
